【裁判字號】    97,交易,519
【裁判日期】    971031
【裁判案由】    業務過失傷害
【裁判全文】
臺灣臺北地方法院刑事判決         97年度交易字第519號
公  訴  人  臺灣臺北地方法院檢察署檢察官
被      告  丙○○
上列被告因過失傷害案件，經檢察官提起公訴（97年度調偵字第
740號），本院判決如下：
    主  文
丙○○從事業務之人，因業務上之過失傷害人，處有期徒刑參月
，如易科罰金，以新台幣壹仟元折算壹日。
    事  實
一、丙○○以駕駛營業小客車為業，係從事業務之人，於民國96
    年12月12日上午12時51分許，駕駛車號622─MB號營業用小
    客車，沿臺北市○○區○○路4段245巷56弄由東往西方向行
    駛，行經臺北市○○區○○路4段245巷56弄路口時，適乙○
    ○騎乘車號6HU-550號重型機車亦沿臺北市○○區○○路4段
    245 巷由北往南方向行駛至該處，丙○○明知汽車行至無號
    誌之交岔路口，支線道車應暫停讓幹線道車先行，而依當時
    又無何不能注意之情狀，竟疏未禮讓行駛於幹線道之乙○○
    所騎乘之重機車，猶貿然前駛，致其營業小客車之前車頭撞
    擊乙○○騎乘之重機車右側車身，使乙○○因此人車倒地，
    受有右側肱骨骨折、鼻樑骨骨折、面部及全身多處擦傷之傷
    害。而丙○○於肇事後留在現場，於犯罪偵查機關之警員到
    場時，坦承為肇事人而自首犯行並接受裁判。
二、案經告訴人乙○○訴由臺北市政府警察局松山分局報告臺灣
    臺北地方法院檢察署檢察官偵查起訴。
    理  由
一、上揭事實，訊諸被告丙○○就其駕駛營業用小客車行駛於支
    線道未暫停讓幹線道車先行以致肇事1節，固供認屬實，然
    否認有過失傷害犯行，辯稱：我當時車輛業已越過路口三分
    之二，是告訴人騎乘機車過快且未減速，而以機車左側車身
    撞擊我計程車前方之車頭，以致肇事，故我縱有過失然亦應
    僅負過失責任之六成，對方應負四成之責任云云。然查：
 (一) 被告駕駛計程車與告訴人乙○○所騎乘之機車，係在臺北市
    松山區○○路○段245巷56弄之無道路交通號誌路口肇事。而
    告訴人當時車行方向為沿臺北市○○區○○路4段245巷由北
    往南行駛；被告所駕駛之計程車係沿臺北市○○區○○路4
    段245巷56弄由東往西方向行駛。告訴人所在車道，漆有「
    慢」之標線，依「道路交通標誌標線號誌設置規則」第163
    條規定，駕駛人應「減速慢行」；被告所在車道，則漆有「
    停」之標線，依「道路交通標誌標線號誌設置規則」第177
    條規定，必須「停車再開」；而告訴人所騎乘車道為八德路
    四段24巷，道路寬度為7.8公尺，被告所駕駛之車道為東興
    路2巷56弄，道路寬度為6.2公尺，故無論係以道路寬度或依
    當地之標線設置規則，均以告訴人所在之車道為幹線道，被
    告所行駛之車道為支線道，殆無疑義。
 (二) 又以車禍現場所留痕跡觀察，本件肇事地點附近查無任何煞
    車痕、刮地痕或其他落土、散落物；撞擊後，機車係緊鄰汽
    車左側停靠於56弄路口之路邊，機車車頭朝向汽車車尾方向
    而向右側翻；車損情形則為汽車「前方車頭凹損（車前之車
    牌掉落）」、機車則為「前方大燈燈罩破損、左側車身毀損
    」，其餘並無重大損傷等情，業據告訴人與被告二人在警訊
    、偵查與本院審理中供述在卷，核與證人即處理車禍現場之
    警員甲○○（臺北市政府警察局松山分局警員）於本院審理
    中之證述內容一致，復有道路交通事故現場圖、交通事故補
    充資料表、交通事故談話紀錄表、交通事故調查報告表、照
    片16張等附卷可稽。參諸以上可證：
  (1)二車於撞擊時，均無煞車，然撞擊之力道非重，雙方之車速
    亦均不致過快，否則應不致無任何煞車痕、刮地痕或其他落
    土、散落物；且撞擊後，機車亦不致緊鄰汽車左側停靠於路
    邊。又撞擊點確係在汽車車頭右側與機車之左側車身，此參
    諸被告與告訴人在案件甫發生後所製作之交通事故談話紀錄
    表中，被告供稱：「肇事前我由八德路四段245巷56弄由東
    向西直行至245巷口時，見6HU-550速度很快由245巷北往南
    直行而來，其左後車身撞及我車前車頭而肇事」等語；告訴
    人供稱：「我由八德路四段245巷北向南直行至56弄，要經
    過巷口，被不知由何方向行駛出之計程車622-MB前車頭撞及
    我機車左後方而肇事」等語，互核均屬一致即明。而依車行
    方向與物理之慣性原則，汽、車均係向前行駛，只有車頭去
    撞擊車身之可能，焉有向前直行之機車，竟以左側車身去向
    側撞擊汽車車頭之理？是本件之撞擊發生原因，當以被告之
    汽車為肇事之主動方、告訴人之機車為被動方，從而被告辯
    稱：是告訴人騎乘機車過快且未減速，而以機車左側車身撞
    擊我計程車前方之車頭以致肇事云云，顯無足採。又渠所指
    摘告訴人車行過快云云，既僅有片面之空泛指述，並無積極
    證據足證告訴人之駕駛行為有何超速之處，而依前述之客觀
    事證，亦難以證明本件之告訴人於肇事原因上有何過失，是
    被告本部分所辯，即亦無可採。況告訴人於本件事故之發生
    是否也有過失或其過失責任應佔肇事責任之幾成，係屬於民
    事上之過失責任相抵問題，僅與損害賠償金額之計算有關，
    並不致因此影響於被告有關刑責任上之認定，最多僅屬法院
    量刑上之參考。本件被告於審理中，既不否認其駕駛行為有
    過失，卻又斤斤計較於其過失責任之成數問題，顯係因為被
    告對於法律規定之誤解所致，附此敘明。
  (2)又被告固辯稱，伊已駕駛汽車越過交叉路口三分之二，已過
    道路中心線云云，然微論所謂三分之二，已越過中心線也者
    ，係在研判轉彎車與直行車肇事責任時始有其適用，與本案
    之肇事原因究責背景本有不同；況依本件而言，依道路交通
    事故調查報告與現場圖分析，被告之車輛雖係在已越過中心
    線處始肇事，然該肇事地點若依告訴人之車行方向與距離判
    斷，亦已相同都越過道路之中心線而超過三分之二處，始遭
    到被告所駕駛之車輛撞擊，是二者既都己越過中心線而發生
    撞擊，被告又焉得逕執自己所駕駛車輛已越過中心線云云藉
    圖卸責？是被告本部分之所辯，亦不影響於被告過失責任之
    認定，併此敘明。
 (三) 按車輛行經無號誌之交岔路口，支線道車應暫停讓幹線道車
    先行，道路交通安全規則第102條第1項第2款前段定有明文
    ，被告既考領有職業駕照而駕駛計程車，對於上開規定自知
    之甚稔，其於前揭時地駕駛車輛，應注意能注意而不注意上
    開規定，以致肇事，被告之行為自有過失。而告訴人係因本
    件車禍受有右側肱骨骨折、鼻樑骨骨折、面部及全身多處擦
    傷之傷害，亦有國軍松山總醫院附設民眾診療服務處97年3
    月28日診斷証明書、馬偕紀念醫院97年3月27日診斷証明書
    各1紙在卷可查。是被告之過失行為與被害人之受傷間既具
    有相當因果關係，從而本件事證明確，被告過失傷害犯行堪
    以認定，應依法論科。
二、查被告係以駕駛計程車為業，係從事業務之人。核被告所為
    ，係犯刑法第284條第2項前段之業務過失傷害罪。被告於肇
    事後，有留在現場等候警員處理並自首犯罪，業經證人甲○
    ○於本院審理中證述在卷，並有台北市○○○○○道路交通
    事故肇事人自首情形紀錄表附卷可稽，是被告符合自首規定
    ，得依刑法第62條第1項前段規定，減輕其刑。爰審酌被告
    並無其他犯罪前科，且係因過失犯罪，惡性較輕，惟肇事後
    否認犯罪，且意圖諉責於被害人，致增加被害人之精神痛苦
    ，且迄審理終結止，並未賠償被害人身體與精神上之損害，
    亦未能和解獲得告訴人之原諒等一切情狀，量處如主文所示
    之刑，併宣告易科罰金之折算標準，以示懲儆。
據上論斷，應依刑事訴訟法第284條之1、第299條第1項前段，刑
法第284條第2項前段、第41條第1項前段、第62條第1項前段，刑
法施行法第1條之1，判決如主文。
本案經檢察官李濠松到庭執行職務。
中    華    民    國    97    年    10    月    31    日
                  刑事第十二庭      法  官  楊台清
上正本證明與原本無異。
如不服本判決，應於判決送達後10日內向本院提出上訴狀（應抄
附繕本）。告訴人或被害人如對於本判決不服者，應具備理由請
求檢察官上訴，其上訴期間之計算係以檢察官收受判決正本之日
期為準。
                                    書記官  陳麗津
中    華    民    國    97    年    10    月    31    日
附錄本判決論罪科刑法條全文：
中華民國刑法第284條
因過失傷害人者，處 6 月以下有期徒刑、拘役或 5 百元以下罰金，致重傷
者，處 1 年以下有期徒刑、拘役或 5 百元以下罰金。
從事業務之人，因業務上之過失傷害人者，處 1 年以下有期徒刑、拘役或
 1 千元以下罰金，致重傷者，處 3 年以下有期徒刑、拘役或 2 千元以下罰
金。


司法院資訊處製作；財團法人民間司法改革基金會備份。
